臺灣臺南地方法院刑事判決　　　　　　　 94年度易字第363號
公　訴　人　臺灣臺南地方法院檢察署檢察官
被　　　告　甲○○
　　　　　　乙○○
上列被告因妨害公務案件，經檢察官提起公訴（九十四年度營偵
字第四○五號），被告等就被訴事實為有罪之陳述，本院裁定進
行簡式審判程序，判決如下：
    主  文
甲○○、乙○○共同損壞公務員職務上掌管之物品，各處有期徒
刑肆月，如易科罰金，均以參佰元折算壹日。均緩刑參年，緩刑
期內付保護管束。
    事  實
一、乙○○與甲○○於民國九十四年三月十一日零時四十五分許
    ，由乙○○駕駛車牌號碼三三三二－ＬＢ自小客貨車載甲○
    ○沿國道一號由北往南行駛，行經南下二百八十公里處（台
    南縣後壁鄉路段），明知其等於國道一號斗南收費站未繳費
    仍強行通過，因而遭警方在後追捕，仍不停車繼續往前行駛
    ，嗣渠等駛至新營收費站前，因收費站管制而將車停下來，
    且明知警車亦同時在其車之前方攔截準備臨檢盤查執行公務
    ，乙○○見無法通過該收費站，乃與甲○○共同基於妨害公
    務之故意，倒車衝撞車號Ｙ六－七四二九號之警車二次，致
    該員警職務上掌管執行公務所用之警車有引擎蓋、水箱、右
    大燈、前保險桿、風扇之損壞，對於警方依法執行公務，施
    以強暴行為，因警方立即開槍射擊上開自小客貨車之前後輪
    三槍，乙○○及甲○○始下車接受檢查，為警當場逮捕。
二、案經國道公路警察局第四警察隊報請台灣台南地方法院檢察
    署檢察官偵查起訴。
    理  由
一、上揭事實，業據被告甲○○及乙○○於本院審理時坦承不諱
    ，核與證人即警員張榮致、黃家宏及黃瑄慈即國道斗南收費
    站收費員之證述相符，並有車牌號碼三三三二－LB自小客貨
    車通過收費站之相片四張及不照章繳費車輛資料通知單、非
    常事件報告表、芳誠汽車公司估價單各一紙在卷可證，被告
    二人自白核與事實相符，事證明確，渠犯行洵堪認定。
二、核被告甲○○、乙○○所為，均係犯刑法第一百三十五條第
    一項對於公務員依法執行職務時，施強暴罪及同法第一百三
    十八條損壞公務員職務上掌管之物品罪。公訴人認上揭被告
    二人損壞警車部分未據告訴，然查警車乃係員警職務上掌管
    之物品且執行公務所用，將之損壞乃構成刑法第一百三十八
    條損壞公務員職務上掌管之物品罪，該法並無應告訴乃論之
    規定，另按犯罪是否已起訴，應以起訴書之記載為準，起訴
    書犯罪事實欄已載明被告二人此部分之犯行，雖未載明適用
    之法條，並不影響公訴之效力，故此部分本院自應併予審理
    。被告二人二次衝撞警車行為，均係出於同一犯意，皆屬當
    次妨害公務犯行之一部，為接續行為，應不另論罪。又被告
    二人於同一時地，一行為而犯上揭二罪，為想像競合犯，應
    依刑法第五十五條之規定從一重之損壞公務員職務上掌管之
    物品罪處斷。被告甲○○與乙○○就上開犯行，有犯意聯絡
    及行為分擔，均為共同正犯。爰審酌被告二人之犯罪動機、
    目的、手段、均罹有情感性精神病（九十四年五月二十六日
    行政院國軍退除役官兵輔導委員會永康榮民醫院以永醫字第
    ○九四○○○二一三二號函本院，並檢附被告二人之診斷證
    明書略以：甲○○行為怪異、游走、被害妄想、嚴重干擾鄰
    居生活；乙○○思想障礙、聽幻覺、嚴重干擾鄰居生活，二
    人均屬情感性精神病，於九十四年五月二十三日由雲林縣康
    復之友協會送院急診強制入院治療等情），於本院審理時因
    精神疾病持續服藥，精神狀況良好，並均坦承駕車衝撞警車
    ，犯後頗有悔意及蒞庭檢察官之求刑等一切情狀，分別量處
    如主文所示之刑，並均諭知易科罰金之折算標準，以資懲儆
    。又被告二人前均未曾受有期徒刑以上刑之宣告，有台灣高
    等法院被告前案紀錄表在卷可按，渠等因一時失慮至罹刑典
    ，其經此偵審教訓及刑之宣告後，應知警惕而無再犯之虞，
    又渠現持續於中國醫藥大學附設醫院治療中，該院醫師診斷
    渠均罹情感性精神分裂症，需長期追蹤治療（有該院診斷證
    明書二紙附卷可佐），本院因認所宣告之刑以暫不執行為當
    ，均宣告緩刑參年，用啟自新。惟被告二人需長期治療精神
    疾患，並應適度控制衝動行為，於緩刑期內有交專人長期輔
    導之必要，併諭知緩刑期內交付保護管束，以觀後效。
據上論斷，應依刑事訴訟法第二百七十三條之一第一項、第二百
九十九條第一項前段，刑法第二十八條、第一百三十五條第一項
、第一百三十八條、第五十五條、第四十一條第一項前段、第七
十四條第一款、第九十三條第一項，罰金罰鍰提高標準條例第一
條前段、第二條，判決如主文。
本案經檢察官丙○○到庭執行職務
中　　華　　民　　國　　94　　年　　8 　　月　　19　　日
　　　　　　　　　刑事第六庭    法　官　鍾邦久
以上正本證明與原本無異。
如不服本判決，應於判決送達後10日內，向本院提出上訴狀。
　　　　　　　　　　　　　　　　書記官　張豐榮
中　　華　　民　　國　　94　　年　　8 　　月　　19　　日
附錄法條：
中華民國刑法第135條
對於公務員依法執行職務時，施強暴脅迫者，處 3 年以下有期徒
刑、拘役或 300 元以下罰金。
意圖使公務員執行一定之職務或妨害其依法執行一定之職務或使
公務員辭職，而施強暴脅迫者，亦同。
犯前二項之罪，因而致公務員於死者，處無期徒刑或 7 年以上有
期徒刑；致重傷者，處3年以上、10年以下有期徒刑。
中華民國刑法第138條
(妨害職務上掌管之文書物品罪)
毀棄、損壞或隱匿公務員職務上掌管或委託第三人掌管之文書、
圖畫、物品，或致令不堪用者，處5年以下有期徒刑。
